最高法院刑事判決　　　　　　　　　 111年度台上字第4034號
上　訴　人　謝旻諺


上列上訴人因違反槍砲彈藥刀械管制條例案件，不服臺灣高等法
院中華民國111 年6 月28日第二審判決（111 年度上訴字第 512
號，起訴案號：臺灣新北地方檢察署110 年度偵字第11459 號）
，提起上訴，本院判決如下：
    主  文
上訴駁回。
    理  由
一、按刑事訴訟法第377 條規定，上訴於第三審法院，非以判決
    違背法令為理由，不得為之。是提起第三審上訴，應以原判
    決違背法令為理由，係屬法定要件。如果上訴理由書狀並未
    依據卷內訴訟資料，具體指摘原判決不適用何種法則或如何
    適用不當，或所指摘原判決違法情事，顯與法律規定得為第
    三審上訴理由之違法情形，不相適合時，均應認其上訴為違
    背法律上之程式，予以駁回。
二、本件原審審理結果，認定上訴人謝旻諺有如原判決事實欄所
    記載之非法持有非制式手槍、子彈之犯行。因而撤銷第一審
    不當之科刑判決，改判仍依想像競合犯之例，從一重論處上
    訴人以未經許可，持有非制式手槍罪刑（宣處有期徒刑5 年
    3 月，併科罰金新臺幣10萬元；另想像競合犯非法持有子彈
    罪），及為罰金易刑標準之諭知，並駁回上訴人關於第一審
    諭知沒收部分之第二審上訴。已詳述調查、取捨證據之結果
    ，以及認定犯罪事實之得心證理由。從形式上觀察，並無任
    何違背法令之情形。
三、本件上訴意旨略稱：扣案之槍枝其實是「鄭朝益」向上訴人
    承租房屋時，因繳不出租金，拿來供作抵押之用，上訴人曾
    向承辦員警供出此情，祇因配合員警筆錄製作始佯稱槍枝係
    在網路上購得，上訴人已於原審供出上情，提出「鄭朝益」
    的身分證影本為證，並表示願意接受測謊，詎原審未對上訴
    人及員警進行測謊，遽逕採信警局不實內容之回函，認上訴
    人未提出補強證據，前述所言難信，而未適用槍砲彈藥刀械
    管制條例第18條第4 項及刑法第59條等減刑規定，給予減刑
    寬典，自有證據調查未盡、判決不適用法則及所認事實與卷
    內資料不符之違誤云云。
四、惟查：
    證據的取捨、證據證明力的判斷及事實的認定，都屬事實審
    法院的自由裁量、判斷職權；如其此項裁量、判斷，倘不違
    反客觀存在的經驗法則或論理法則，即無違法可指，觀諸刑
    事訴訟法第155 條第1 項規定甚明；且既已於判決內論敘其
    何以作此判斷的心證理由者，即不得單憑主觀，任意指摘其
    為違誤，而據為其提起第三審上訴的合法理由。再者，同法
    第379 條第10款所稱依本法應於審判期日調查之證據，係指
    與待證事實有重要關係，在客觀上顯有調查必要性的證據而
    言，故其範圍並非漫無限制，必其證據與判斷待證事實之有
    無，具有關聯性，得據以推翻原判決所確認的事實，而為不
    同的認定，始足當之。若所需證明的事項已臻明確，自毋庸
    為無益之調查。
    再者，法院非屬偵查犯罪機關，故不論被告在司法警察（官
    ）調查、檢察官偵查或法院審判中供出槍枝來源，事實審法
    院僅須於言詞辯論終結前調查被告之供出行為是否已破獲槍
    枝來源而符合減輕其刑之規定，以資審認；倘無從期待偵查
    機關在法院言詞辯論終結前因而破獲，事實審法院對此不為
    調查，即難指為違法。又槍砲彈藥刀械管制條例第18條第 4
    項之規定，必須於偵查或審判中自白，並供述全部槍械、彈
    藥之來源及去向，因而查獲或因而防止重大危害治安事件之
    發生者，始能減免其刑。另案件有無依刑法第59條關於犯情
    可憫、減輕其刑規定處遇的必要，同屬法院的自由裁量權，
    非許當事人逕憑己意，指稱法院不給此寬典，即有判決不適
    用法則的違法。
    原判決秉此斯旨，已於其理由欄二─㈡內，說明上訴人突於
    原審審理時翻稱：系爭槍枝乃樓上租客「鄭朝益」積欠房租
    後抵押給自己，且稱之前是小隊長叫我不要這樣講，我不懂
    、怕被收押，所以按照員警說的版本陳述等語，如何不合理
    ，不可信的理由，並指出：關於上訴人持有槍、彈之來源，
    上訴人於偵查及第一審，始終均為事實欄所載從網路向不詳
    男子購得之供述，上訴人遲至原審審理始為前開陳述，先前
    歷次偵、審庭訊，從未為此等供述，斯時其在場的原審辯護
    人亦未曾據此提出辯護說明，已顯不合理；何況查獲員警亦
    稱上訴人僅供出毒品來源，而未供出槍、彈來源，並未要求
    上訴人要說是網路購買（見原審卷第173 頁職務報告），此
    有關槍、彈或毒品來源之記載，均與上訴人警詢筆錄之記載
    一致（見偵11459 號卷第20至22頁），衡諸常情員警既知毒
    品、槍枝來源的確切人別，實無理由要求上訴人隱而不宣並
    為其杜撰取得來源各節，相反地，上訴人有藉此求減免其刑
    之虛偽陳述之動機，是上訴人此部分供述違常難信；參以「
    鄭朝益」無非法持有槍、彈方面之前案紀錄，警局覆函稱並
    無因上訴人所供而查獲槍、彈之來源，乃依上訴人先前所陳
    ，認定系爭具有殺傷力之槍、彈，均係上訴人從網路上一次
    購得，因認上訴人不符合槍砲彈藥刀械管制條例第18條第 4
    項「供述全部槍砲、彈藥之來源，因而查獲或因而防止重大
    危害治安事件之發生」之要件；上訴人之原審辯護人請求對
    承辦員警及上訴人進行測謊，無論結果如何，均非有效且可
    信之補強證據，此一聲請並無調查必要等旨。從形式上觀察
    並無認定事實不依證據或有何採證違背經驗法則、論理法則
    等違法情形存在。上訴人上訴意旨泛言本件槍枝來源為「鄭
    朝益」，指摘原審證據調查未盡、判決不適用法則之違誤云
    云，顯然未確實依憑卷內訴訟資料具體指摘其究已提供何等
    足以證明「鄭朝益」為本件槍、彈來源之具體事證。原審因
    認此部分事證明確，而未再為其他無益調查，於法尚無不合
    ，尤無上訴意旨所指摘證據調查未盡之違法。原判決復於其
    理由欄四─㈠內說明本件無適用刑法第59條酌減其刑的理由
    ，從形式上觀察，亦無足以影響原判決結果之違背法令情形
    存在。
五、以上及其他上訴意旨，係就原判決已明白論斷之事項，任憑
    己見而為指摘，與法律規定得為第三審上訴理由之違法情形
    不相適合，揆之首揭說明，應認上訴人之上訴為違背法律上
    之程式，應予駁回。
據上論結，應依刑事訴訟法第395條前段，判決如主文。
中    華    民    國   111    年    9     月    2     日
                  刑事第二庭審判長法  官  林  勤  純  
                                  法  官  王  梅  英  
                                  法  官  蔡  新  毅  
                                  法  官  黃  斯  偉  
                                  法  官  李  釱  任  
本件正本證明與原本無異
                                  書記官
中    華    民    國   111    年    9     月    8     日